臺灣高雄地方法院刑事裁定
111年度毒聲字第587號
聲  請  人  臺灣高雄地方檢察署檢察官
被      告  林映廷


上列被告因違反毒品危害防制條例案件，經檢察官聲請送觀察、
勒戒（111年度撤緩毒偵字第90號），本院裁定如下：
    主  文
林映廷施用第一、二級毒品，令入勒戒處所觀察、勒戒，其期間
不得逾貳月。
    理  由
一、聲請意旨如附件聲請書所載。
二、按犯毒品危害防制條例第10條之罪者，檢察官應聲請法院裁
    定，令被告入勒戒處所觀察、勒戒，其期間不得逾2月；依
    前項規定為觀察、勒戒或強制戒治執行完畢釋放後，3年後
    再犯第10條之罪者，適用本條前2項之規定，毒品危害防制
    條例第20條第1項、第3項分別定有明文。而上開所謂「3年
    後再犯」，只要本次再犯距最近1次觀察、勒戒或強制戒治
    執行完畢釋放，已逾3年者，即該當之，不因其間有無犯第1
    0條之罪經起訴、判刑或執行而受影響（最高法院刑事大法
    庭109年度台上大字第3826號裁定意旨參照）。
三、經查：　　　　　　　
㈠、被告林映廷於民國110年3月26日2時30分許為警採集尿液時回
    溯72小時內之某時（不含公權力拘束期間；聲請意旨分別記
    載為「96小時」、「120小時」，均予更正），在高雄市○○
    區○○街00巷00號住處旁邊，先以將第二級毒品甲基安非他命
    置入玻璃球燒烤後吸食煙霧之方式，施用甲基安非他命1次
    ，再以將第一級毒品海洛因摻入香菸內點燃吸食煙霧之方式
    ，施用海洛因1次等節，業據被告於偵查中坦承在卷，且其
    前揭採尿送驗，確呈安非他命、甲基安非他命及嗎啡陽性反
    應，有正修科技大學超微量研究科技中心110年4月20日尿液
    檢驗報告（原始編號：林偵110065號）、勘察採證同意書及
    高雄市政府警察局林園分局查獲毒品案件嫌疑人代號與真實
    姓名對照表（代號：林偵110065號）在卷可憑，足以佐證被
    告坦承犯罪與事實相符。至於被告於警詢及偵查中供述之施
    用毒品時間，與本院依職權已知尿液可以檢驗出陽性反應之
    可能時間，並不相當，即應以本裁定記載之時間為準，惟此
    仍無礙於被告自白犯罪之認定。綜上，本件事證明確，被告
    於前揭時間施用海洛因與甲基安非他命之事實，堪可認定。
㈡、又被告前因施用毒品案件，經送觀察、勒戒後，認無繼續施
    用毒品傾向，於98年6月12日執行完畢釋放，並經臺灣高雄
    地方檢察署（下稱高雄地檢署）檢察官以98年度毒偵字第13
    80號不起訴處分確定，迄今並無再為觀察、勒戒或強制戒治
    處遇之紀錄，此有臺灣高等法院被告前案紀錄表在卷可稽。
    本件係被告於前開觀察、勒戒執行完畢釋放3 年後所為，依
    前揭說明，縱被告其間因犯施用毒品罪經起訴、判刑或執行
    ，仍應依毒品危害防制條例第20條第3 項規定，再予適用觀
    察、勒戒之機會。
㈢、至於被告本件施用毒品犯行雖前經高雄地檢署檢察官以110年
    度毒偵字第2201號附命戒癮治療之緩起訴處分，緩起訴期間
    自110年10月19日起至112年10月18日止，惟被告於緩起訴期
    間，未依規定接受約談、採尿監督，有違背預防再犯之必要
    命令之事實，經同署檢察官以111年度撤緩字第149號撤銷緩
    起訴處分，並合法送達被告，被告未聲請再議，撤銷緩起訴
    處分即確定，經本院核閱全卷資料無誤，並有上開檢察官緩
    起訴處分書、撤銷緩起訴處分書、送達證書、臺灣高等法院
    被告前案紀錄表等件在卷可參。然「緩起訴處分之戒癮治療
    」與「觀察、勒戒或強制戒治」之處遇，因法律規定之程序
    、效果均不相同，已無法等同視之，即被告初犯（或觀察、
    勒戒、強制戒治執行完畢釋放3 年後再犯）施用毒品，經為
    命戒癮治療之緩起訴處分，若遭撤銷，檢察官針對該次撤銷
    緩起訴之施用毒品犯行，或者戒癮治療履行完畢，檢察官針
    對之後施用毒品犯行，均仍應依前揭毒品危害防制條例第20
    條或第23條之規定處理，亦可以再為緩起訴，然不得逕行起
    訴（最高法院110 年度台非字第98號判決、110 年度台上字
    第2096號判決意旨參照）。是被告所受之前揭緩起訴處分既
    遭撤銷，無任何等同受有「觀察、勒戒或強制戒治執行」之
    效果，檢察官對於該次施用毒品犯行，再為聲請觀察、勒戒
    ，亦為適法，併此說明。
㈣、本件聲請意旨載明被告前經命戒癮治療之緩起訴處分，卻未
    按時報到，而遭撤銷緩起訴，認不宜再為附命戒癮治療緩起
    訴處分（如附件），而依卷證資料所示，被告就本案施用毒
    品，雖前經高雄地檢署檢察官為附條件之緩起訴處分確定，
    然被告未依指定時間接受高雄市政府毒品防制局之約談及高
    雄地檢署觀護人室之採尿監督，遭撤銷緩起訴處分確定，已
    於前述，確實難認被告有戒除毒品之決心及自律。本件聲請
    意旨考量上情，認被告無接受緩起訴戒癮治療之真意，因而
    聲請觀察、勒戒，以監禁式之治療方式，求短時間內隔絕被
    告之毒品來源，務使其專心戒除毒癮，核屬其裁量權之適法
    行使，形式上亦無裁量恣意或濫用之情，於法有據。
四、綜上所述，本件聲請為有理由，應予准許，依毒品危害防制
    條例第20條第3項、第1項，裁定如主文。
中　　華　　民　　國　　111 　年　　9 　　月　　12  　日
                  刑事第三庭  法　官  林青怡
以上正本證明與原本無異。
如不服本裁定應於送達後5日內向本院提出抗告狀。
中　　華　　民　　國　　111 　年　　9 　　月　 12 　　日
                              書記官  李宗諺
【附件】聲請書乙份